臺灣高等法院臺南分院刑事裁定　　　　九十三年度交抗字第七五號　Ａ
　　　抗　告　人
　　　即 異議 人　甲　○　○.
右列抗告人因違反道路交通管理處罰條例案件，不服臺灣臺南地方法院中華民國九十
三年四月二十三日裁定（九十二年度交聲字第六六一號）提起抗告，本院裁定如左：
      主      文
抗告駁回。
      理      由
一、抗告意旨略以：按汽車駕駛人，駕駛汽車有違反本條例之行為，經交通勤務警察
    或依法令執行交通稽查任務人員制止時，不聽制止或拒絕停車接受稽查而逃逸者
    ，除按各該條規定處罰外，處新臺幣三千元以上六千元以下罰鍰，道路交通管理
    處罰條例第六十條第一項定有明文。又汽車駕駛人，行經有燈光號誌管制之交岔
    路口闖紅燈者，處新臺幣一千八百元以上五千四百元以下罰鍰；又汽車駕駛人有
    違反道路交通管理處罰條例第五十三條之情形者，除依原條款處罰鍰外，並予記
    違規點數三點，同條例第五十三條第一項、第六十三條第一項第三款分別定有明
    文。故原處分機關裁決處抗告人罰鍰新台幣四千八百元，並記違規點數四點並無
    不當。惟查，如員警看到人民闖紅燈，必定吹哨，舉手攔下，然後警車鳴笛，路
    邊攔下，開立罰單檢驗車子證件等，該執行員警是否依法執行，足以生疑，自不
    可憑一張照片為論斷之依據。又以一般五十ＣＣ之輕型機車，既非贓車，亦非改
    裝車，單人行駛更不可能飆車，抗告人亦未做違法之事，何須加速逃逸？而以此
    車之速度，需要多少重心與多少離心力才能穩定安全？抗告人一向專心騎車，帶
    全罩式安全帽，能有多少視野及聽覺？如有違規事項確切之證明，抗告人願接受
    闖紅燈之裁罰，至於加速逃逸之罪，抗告人深感莫名，原裁定有所不當，爰依法
    提起本件抗告云云。
二、按汽車駕駛人行經有燈光號誌管制之交岔路口闖紅燈者，處新臺幣一千八百元以
    上五千四百元以下罰鍰，並記違規點數三點；又汽車駕駛人，駕駛汽車有違反本
    條例之行為，經交通勤務警查或依法令執行交通稽查任務人員制止時，不聽制止
    或拒絕停車接受稽查而逃逸者，除按各該條規定處罰外，處新臺幣三千元以上六
    千元以下罰鍰，並記違規點數一點，道路交通管理處罰條例第五十三條、第六十
    條第一項及第六十三條第一項第一款、第三款分別定有明文。次按汽車駕駛人之
    行為，有闖紅燈、不服指揮稽查而逃逸之情形者，當場不能或不宜攔截製單舉發
    者，得對汽車所有人逕行舉發處罰；又前項逕行舉發，應記明車輛牌照號碼、車
    型等可資辨明之資料，查明汽車所有人姓名或名稱、住址後，製單舉發處罰之，
    道路交通管理處罰條例第七條之二第一項第一款、第四款前段及第二項亦規定甚
    明。
三、經查：
    （一）本件抗告人即異議人甲○○所有之車牌號碼ＱＱ六—八九九號輕型機車，
          於九十一年十月五日十八時五十分許，經人駕駛而在行經臺南縣永康市○
          ○○路與正強街口交岔路口時，有「闖紅燈」及「拒絕停車接受稽查而逃
          逸」等違規事實，有台南縣警察局南縣警交字第Ｍ00000000號舉
          發違反道路交通管理事件通知單一紙附卷可稽。且觀諸上開舉發違反道路
          交通管理事件通知單上並經值勤員警李清溪翔實記載駕駛人之行經路徑為
          「中山南路左轉入正強街」，堪認值勤員警李清溪應無誤認之可能，是抗
          告人甲○○所有之前述輕型機車，於右述時、地，經人駕駛而在行經設有
          燈光號誌管制之交岔路口時，有「闖紅燈」及「拒絕停車接受稽查而逃逸
          」等違規事實，應可認定。
    （二）次查，交通勤務警察或依法令執行交通稽查任務人員，開單舉發違反道路
          交通管理處罰條例所列之違規事實，經公路主管機關或警察機關所為之裁
          決處罰，本質上為行政處分，係公務員基於職務上權力，依法就特定之具
          體事件所為，並具有公法上效果之單方行政行為。而根據公務員為公法上
          行為具有公信力之原則，該行政處分當可被推定為真正，且其據以依法處
          分之事實認定，亦應可推定為正確無誤，故本此公信原則，立法者乃於道
          路交通管理處罰條例及高速公路交通管制規則中制定相關規定，使交通勤
          務警察或依法令執行交通稽查任務人員，在特殊情形下，當場不能或不宜
          攔截製單舉發時，得當機處置而逕行舉發（參見道路交通管理處罰條例第
          七條之二及高速公路交通管制規則第二十六條等規定），以達成維護交通
          秩序及公共安全之行政目的。反之，若謂公務員之一切行政行為，均需預
          留證據以證明其為真實，則國家行政勢必窒礙難行，且相關行政目的亦難
          達成，故刑事訴訟法就犯罪證據有關之規定中，與屬行政秩序罰之交通違
          規裁罰本旨不合之部分，自不在準用之列。從而，交通違規行政爭訟之舉
          證責任原理，應非如刑事案件中，必須超越任何合理懷疑，始可為有罪判
          決之嚴格程度，而係應與民事訴訟之舉證責任原理相類似，亦即基本上應
          就行政機關與人民所各自主張有利於己之事實，分配其應盡之舉證責任，
          而非逕予適用刑事訴訟上之「無罪推定」原則，此觀諸行政訴訟法第一百
          三十六條，規定行政訴訟程序準用民事訴訟法第二百七十七條舉證責任分
          配原則之立法意旨，即可明瞭。
    （三）本件抗告人於原審聲明異議時否認有於上開時間駕駛該車牌號碼ＱＱ六—
          八九九號輕型機車行經違規地點闖紅燈之事實，惟其於原審亦陳明該機車
          並未失竊，當日未將機車借予他人云云（見原審卷第二一、二二頁），於
          抗告意旨狀則稱：本件案載違規時間，縱有經過上開路段，惟其並未聽見
          員警攔停哨聲云云，然抗告人並未就其所有之前述輕型機車，於上開時間
          ，未曾經人駕駛而行經本件案載違規地點，或確有行經該路段，惟並未聽
          見員警攔停哨音等事實，提供任何可資調查之事證，以佐證其所辯之內容
          ，又其亦未對於本件執勤警員之舉發有誤，另行提出其他相關事證以供調
          查，且經核亦無任何證據，足資證明本件執勤警員確有捏造事實違法取締
          之情事，故證人李清溪警員本其維護交通秩序、安全職責所為之本件舉發
          ，自應受到合法、正確之推定。至抗告人稱本件值勤員警之取締過程有違
          法之虞，然本件違規事實係「闖紅燈」，依當時情形，值勤員警顯然無法
          當場攔停取締，其於舉發違反道路交通管理事件通知單上記明車輛牌照號
          碼、車型等可資辨明之資料，並詳細記載該機車違規之事實，依前揭道路
          交通管理處罰條例第七條之二逕行舉發，於法核無不當。又抗告人辯稱其
          帶全罩式安全帽，未聽見執勤員警吹哨聲，以該五十ＣＣ輕型機車，不可
          能加速逃逸云云，查無證據可佐，尚難僅憑抗告人片面之詞遽認其無違規
          之意圖。從而，抗告人所有之輕型機車，於前開時、地，確有經人駕駛而
          在途經設有燈光號誌管制之交岔路口時，並有闖紅燈及拒絕停車接受稽查
          而逃逸等違規行為，應無疑問。
    （四）末查，前開台南縣警察局南縣警交字第Ｍ00000000號舉發違反道
          路交通管理事件通知單，雖經舉發單位即台南縣警察局永康分局永康派出
          所警員李清溪，根據前述道路交通管理處罰條例第七條之二第一項第一款
          、第四款前段及第二項等規定予以逕行舉發後，郵遞寄送予抗告人即受處
          分人甲○○，惟抗告人之送達地址應為「臺南縣永康市○○路二二五號」
          ，本件舉發通知單之寄送地址誤載為「台南縣永康市○○○路二二五號」
          等情，則有舉發違反道路交通管理事件通知單一紙存卷可佐，顯見該舉發
          通知單之送達程序，經核確非合法。惟查，依照「違反道路交通管理事件
          統一裁罰基準及處理細則」第二條第二項之違反道路交通管理事件統一裁
          罰基準表，及同細則第四十一條之規定可知，違反道路交通管理事件之裁
          罰基準，係以當事人接到違規舉發通知書後，「有無逾越到案日期繳納罰
          款及到案與否」，為設定裁決罰鍰數額及駕駛執照吊扣期間之準據之一，
          故行為人有無於到案日期前繳交罰鍰或到案與否，對於行為人究應處以法
          定最低額或較高額罰鍰，實具有決定性。又違反道路交通管理事件之處罰
          為一行政秩序罰，其對於違規之行為人所為之處罰，顯然影響行為人之權
          利義務，性質上為負擔之行政處分，是其應有行政法基本原則之要求——
          即行政行為應遵循公正、公開與民主之程序，確保依法行政原則，以保障
          人民權益，增進人民對行政之信賴（此亦為行政程序法第一條開宗明義所
          揭示），故為保障違反道路交通管理事件行為人之權益，舉發單位自應於
          舉發通知單上，詳為記載「應到案日期」及「應到案處所」，以利行為人
          得遵期到案繳交罰款，或對其違規之行為有陳述、爭執之機會。查本件舉
          發通知單雖未合法送達，致抗告人無從根據該舉發通知單上之「應到案日
          期」及「應到案處所」，遵期到案繳交罰款，或對其違規之行為有陳述、
          爭執之機會，然原處分機關即移送機關交通部公路總局嘉義區監理所臺南
          監理站，業已注意本件送達程序不合法之情事，而對抗告人處以最低額裁
          處乙節，業據原處分機關即交通部公路總局臺南監理站於交通管理事件不
          服裁決書聲明異議案件移送書內記載明確，附此敘明。
四、綜上所述，本件抗告人即異議人甲○○於上開時、地，有「闖紅燈」及「拒絕停
    車接受稽查而逃逸」等違規事實既可認定，則執勤警員根據上述道路交通管理處
    罰條例第七條之二第一項第一款、第四款前段及第二項等規定，對於異議人予以
    逕行舉發，尚無違法不當之處。原審因而認原處分機關即移送機關交通部公路總
    局嘉義區監理所臺南監理站，據此並引用前開道路交通管理處罰條例第五十三條
    、第六十條第一項及第六十三條第一項第一款、第三款等規定，而裁處異議人罰
    鍰共計新臺幣四千八百元，並記違規點數四點，於法並無不當，而裁定駁回抗告
    人之聲明異議，本院核無不合，抗告意旨空言指摘原裁定不當，為無理由，應予
    駁回。
據上論斷：應依刑事訴訟法第四百十二條，道路交通案件處理辦法第二十六條，裁定
如主文。
中    華    民    國      九十三      年      五      月      三十一    日
                                  臺灣高等法院臺南分院刑事第四庭
                                      審判長法官  鄭    文    肅
                                            法官  陳    珍    如
                                            法官  王    浦    傑
右正本證明與原本無異。
不得再抗告。
                                      法院書記官  蔡    振    豐
中    華    民    國      九十三      年      六      月        一      日
